【裁判字號】    97,苗簡,499
【裁判日期】    980505
【裁判案由】    侵權行為損害賠償
【裁判全文】
臺灣苗栗地方法院民事簡易判決         97年度苗簡字第499號
  原      告  甲○○
  被      告  乙○○
                          號
上列當事人間請求侵權行為損害賠償事件，經本院於民國98年4
月21日言詞辯論終結，判決如下：
    主  文
原告之訴駁回。
訴訟費用由原告負擔。
    事實及理由
一、原告起訴主張：原告於民國97年4 月19日12時48分許，駕駛
    車牌號碼AP-4 037號自用小客車（下稱系爭車輛）沿西濱公
    路快車道右側由南往北方向行駛至肇事路口，並遵守交通號
    誌直行，適有被告駕駛車牌號碼542-HF營業大貨車，沿竹南
    西濱公路慢車道由北往南行駛至肇事路口，應注意且無不能
    注意之情事，竟疏未注意貿然左轉台一己線，致撞擊原告之
    系爭車輛，造成系爭車輛受損，原告因而支出修復費用共計
    新臺幣（下同）278,526 元，爰依民法第196 條之規定，請
    求被告賠償前揭修復費用。另臺灣省竹苗區車輛行車事故鑑
    定委員會鑑定意見書（下稱竹苗鑑定委員會鑑定意見書）中
    所謂側道應係指快車道之右側，而被告係行駛於慢車道，非
    該鑑定書中稱被告行駛於側車道，且依現場交通號誌之設計
    及現場狀況，於西濱公路之路口左轉需於慢車道等候，因號
    誌燈有近端燈、遠端燈及快車道上之燈號管制，相當嚴謹，
    依當時狀況，被告之燈號為直行綠燈及右轉綠燈，不得左轉
    ，須待紅燈及左轉綠燈之號誌始得左轉，雖當時直行之燈號
    左傾45度，亦不得謂被告係遵行燈號指示左轉，是上開鑑定
    意見書之鑑定結果並不可採，應請鑑定委員出面說明。再者
    ，倘被告就本件車發生並無過失，又何須為原告支付拖吊款
    費用，是被告違規左轉致生本件事故，應負損害賠償責任。
    並聲明：被告應給付原告278,526 元，及自起訴狀繕本送達
    翌日起至清償日止，按年息5 ％計算之利息。
二、被告則以：被告行駛之車道係慢車道之左側，非原告所稱為
    快車道之右側，而原告則係行駛於慢車道非快車道，且警方
    於所繪製之現場圖並非正確，有現場照片可資佐證，而被告
    係因燈號問題左轉發生車禍，並無過失責任，且已聲請國家
    賠償，並與負責機關工務段達成和解，原告應向工務段求償
    等情。並聲明：原告之訴駁回。
三、得心證之理由：按當事人主張有利於己之事實者，就其事實
    有舉證之責任，民事訴訟法第277 條定有明文。原告主張兩
    造於上開時地駕車發生車禍，肇事原因係因被告強行違規左
    轉，致撞擊原告之系爭車輛云云，為被告所否認，並以前揭
    情詞置辯，依上說明，原告自應就被告於本件車禍之發生有
    何過失責任，負證明之責任。經查原告就其所主張被告於上
    開時地強行違規左轉之事實，並未提出任何證據證明，僅認
    為被告行駛之側道為慢車道，鑑定委員會將雙方所為之側道
    搞混，造成鑑定之疏忽。及被告之燈號為直行綠燈及右轉綠
    燈，不得左轉，須待紅燈及左轉綠燈之號誌始得左轉，雖當
    時直行之燈號左傾45度，亦不得謂被告係遵行燈號指示左轉
    云云。然查，按標誌、標線、號誌之設置、養護及號誌之運
    轉，由主管機關依其管轄辦理之。本規則所稱主管機關，指
    公路主管機關、市區道路主管機關及警察機關。道路交通標
    誌標線號誌設置規則第4 條、第5 條分別定有明文。且依據
    現場相片，西濱公路南下側車道在台一己線路口，近端號誌
    為箭頭綠燈左傾45度，右轉箭頭綠等情，有苗栗縣警察局竹
    南分局檢送之道路交通事故現場圖、道路交通事故處里紀錄
    登記簿、道路交通事故調查筆錄影、照片附卷可參（本院卷
    第46-55 頁）。而本件車禍經臺灣省竹苗區車輛行車事故鑑
    定委員會鑑定及臺灣省車輛行車事故覆議鑑定委員會覆議結
    果，咸認「乙○○駕車沿西濱公路側車道行駛由北往南方向
    行駛，遵行號誌指示直行左轉台一己線時，與對向執行之甲
    ○○車發生撞擊，無法防範。甲○○駕車沿西濱公路側車道
    由南往北方向行駛，遵行號誌指示執行，與對向左轉之乙○
    ○車發生撞擊，無法防範。」等情，有被告提出之上開鑑定
    委員會及覆議鑑定委員會函各1 件之影本附卷為憑（本院卷
    第23-24 頁、第40-41 頁）。本院另依原告聲請囑託國立交
    通大學鑑定本件之肇事原因，該校鑑定結果為「本案肇事地
    為號誌管制路口，按道路交通安全規則第102 條第1 款規定
    『汽車行駛至交岔路口，其行進、轉彎，應遵守燈光號誌…
    』乙○○駕駛大貨車，與甲○○駕駛小客車依號誌行駛，應
    無肇事因素。道路交通號誌管理單位管理不善，致號誌燈面
    指示不當，為肇事原因」，有該校98年3 月18日交大管運字
    第0981002605號函附卷可稽。綜上鑑定結果均認為本件肇事
    因素起因道路交通號誌管理單位管理不善，致號誌燈面指示
    不當之故。而號誌管理不善，參照上開道路交通標誌標線號
    誌設置規則第4 條、第5 條之規定，應由主管機關負責。原
    告認為被告應搭配紅燈再行左轉一情，被告非主管機關，僅
    能遵守主管機關設置之號誌而行，尚非被告獨力可改變，因
    此原告之主張自難採信，而其請求鑑定委員到庭說明，亦無
    必要。至於被告為其代墊拖吊費用，原因甚多，尚難認為是
    被告對上開車禍承認有過失責任。綜上，本件實查無確切之
    證據證明被告於本件車禍之發生有何過失情形。原告主張被
    告因過失不法侵害原告之權利云云，尚難憑採。從而原告依
    侵權行為法律關係請求被告賠償其所受損害278,526 元及自
    起訴狀繕本送達翌日起至清償日止，按年息分之5 計算之利
    息，為無理由，應予駁回。
四、本件事證已臻明確，兩造其餘主張陳述及所提之證據，均毋
    庸再予審酌，附此敘明。
五、訴訟費用負擔之依據：民事訴訟法第78條。
中    華    民    國    98    年    5     月    5    日
                  苗栗簡易庭   法  官  張珈禎
以上正本係照原本作成。
如對本判決上訴，須於判決送達後20日內向本院提出上訴狀。
                               書記官  黃麗靜
中    華    民    國    98    年    5     月    5     日


司法院資訊處製作；財團法人民間司法改革基金會備份。
